【裁判字號】    91,交聲,121
【裁判日期】    920404
【裁判案由】    聲明異議
【裁判全文】
臺灣臺南地方法院交通事件裁定                    九十一年度交聲字第一二一號
    移送機關  交通部公路總局嘉義區監理所台南監理站
    受處分人
    即異議人  甲○○
右列受處分人因違反道路交通管理處罰條例案件，對於交通部公路總局嘉義區監理所
台南監理站九十一年四月二十五日所為之裁決處分（處分案號：南監五字第裁七四—
Ｓ00000000號）聲明異議，本院裁定如左：
    主  文
原處分關於「違反道路交通安全規則肇事致人受重傷」部分撤銷。
甲○○汽車駕駛人，駕駛汽車違反道路交通安全規則，因而肇事致人受傷，吊扣駕駛
執照參個月。
其餘異議駁回。
    理  由
一、原處分意旨略以：受處分人即異議人甲○○於民國九十一年二月二十七日凌晨零
    點五十五分左右，駕駛車牌號碼Ｙ八—二三一六號自用小客貨車，內載其妻楊瑞
    珊，沿台南市○○路○段，由西往東方向行經該路段與文賢路之交岔路口時，因
    支線道車未暫停讓幹線道車先行，即貿然通過該路口，以致與由周清賢所駕駛，
    屬幹道車而沿文賢路，由南往北方向同時行經該路口之車牌號碼Ｎ七—０二一三
    號自用小客車發生碰撞，並造成其妻楊瑞珊受有頭部外傷合併腦震盪、右肩挫傷
    等傷害。移送機關即交通部公路總局嘉義區監理所台南監理站，經查證後認異議
    人違規事實明確，乃依照道路交通管理處罰條例第四十五條第九款前段、第六十
    三條第一項第一款及第六十一條第三項等規定，裁處異議人罰鍰新臺幣六百元，
    並記違規點數一點，及吊扣駕駛執照四個月等語。
二、聲明異議意旨則略以：受處分人即異議人甲○○於九十一年二月二十七日凌晨零
    點五十五分左右，雖有駕駛車牌號碼Ｙ八—二三一六號自用小客貨車，內載其妻
    楊瑞珊，沿台南市○○路○段，由西往東方向行經該路段與文賢路之交岔路口時
    ，與由周清賢所駕駛，沿文賢路，由南往北方向同時行經該路口之車牌號碼Ｎ七
    —０二一三號自用小客車發生碰撞，並造成其妻楊瑞珊受有頭部外傷合併腦震盪
    、右肩挫傷之傷害等情事，然其經過該交岔路口時，曾停車察看，發現四方均無
    人、車後，始繼續行駛，然於其將通過路口五分之四時，竟遭周清賢所駕駛之小
    客車飛速撞及，故本件車禍之發生，應係上開小客車之駕駛人周清賢車速過快所
    致，其並無原處分意旨所稱等違規行為。然事後移送機關即交通部公路總局嘉義
    區監理所台南監理站，竟仍認異議人有支線道車未暫停讓幹道車先行，以及汽車
    駕駛人，駕駛汽車違反道路交通安全規則，因而肇事致人受傷等違規行為，而裁
    處異議人罰鍰新臺幣六百元，吊扣駕駛執照四個月，並記違規點數一點。然因該
    裁處並非適當，故異議人不服該裁處，乃提起本件異議。
三、按汽車駕駛人，爭道行駛，而支線道車不讓幹道車先行，處新臺幣六百元以上一
    千八百元以下罰鍰，並記違規點數一點；又汽車駕駛人，駕駛汽車違反道路交通
    安全規則，因而肇事致人受傷者，吊扣其駕駛執照三個月至六個月，道路交通管
    理處罰條例第四十五條第九款前段、第六十三條第一項第一款及第六十一條第三
    項分別定有明文。另按汽車行駛至交岔路口，其行進、轉彎，應遵守燈光號誌之
    指示，道路交通安全規則第一百零二條第一項第一款亦規定甚明；至閃光紅燈表
    示「停車再開」，車輛應減速接近，先停止於交岔路口前，讓幹道車優先通行後
    認為安全時，方得續行，道路交通標誌標線號誌設置規則第二百十一條第一項第
    二款則有明確規定。
四、經查：
    （一）受處分人即異議人甲○○並不否認有於前述時間，駕駛車牌號碼Ｙ八—二
          三一六號自用小客貨車，內載其妻楊瑞珊，沿台南市○○路○段，由西往
          東方向行經該路段與文賢路之交岔路口時，與周清賢所駕駛，沿文賢路，
          由南往北方向同時行經該路口之車牌號碼Ｎ七—０二一三號自用小客車發
          生碰撞，並造成被害人即異議人之妻楊瑞珊受有頭部外傷合併腦震盪、右
          肩挫傷之傷害等事實，且有道路交通事故調查報告表一紙及現場蒐證照片
          二十張在卷足參；又被害人即異議人之妻楊瑞珊，因本件車禍而受有如前
          所述之傷害，則有臺灣基督長老教會新樓醫院九十一年三月三日新字第四
          九０九七號診斷證明書一紙附卷可證。
    （二）其次，詳觀前述道路交通事故調查報告表中之警繪事故現場圖內容，可知
          文賢路之行向路口處，係設有閃光黃燈號誌；而和緯路四段行向之路口處
          ，則設有閃光紅燈號誌，且該號誌設施，而本件車禍發生時，均係正常運
          作，故本件之和緯路四段來車，就肇事地點之交岔路口而言，確係支線道
          車無疑。另如前述，汽車行駛至交岔路口，其行進、轉彎，應遵守燈光號
          誌之指示，道路交通安全規則第一百零二條第一項第一款本規定甚明；至
          閃光紅燈閃光紅燈表示「停車再開」，車輛應減速接近，先停止於交岔路
          口前，讓幹道車優先通行後認為安全時，方得續行，道路交通標誌標線號
          誌設置規則第二百十一條第一項第二款則有明確規定，本件受處分人即異
          議人甲○○，駕車由屬支線道之和緯路四段方向，行近本件肇事地點之交
          岔路口時，其所駕駛之小客貨車，既屬支線道車，且其行向路口並設有閃
          光紅燈號誌，則異議人本應依前述道路交通安全規則之規定，遵守燈光號
          誌之指示，先停止於交岔路口，而讓幹道車先行，然異議人竟疏未注意及
          此，即貿然進入路口，以致與由周清賢所駕駛，沿屬幹線道之文賢路，行
          經該路口之小客車發生碰撞，並造成被害人即其妻楊瑞珊受傷之結果，故
          異議人於上開時、地，駕車而有支線道車不讓幹道車先行，以及違反道路
          交通安全規則，因而肇事致人受傷等違規行為，應可認定。
    （三）況本件經送台灣省台南區行車事故鑑定委員會及臺灣省車輛行車事故覆議
          鑑定委員會鑑定結果，亦均認受處分人即異議人甲○○駕駛小客貨車（覆
          議書中文詞改為：甲○○夜晚駕駛小客貨車），行經設有閃光號誌岔路口
          ，支線道車未讓幹線道車先行，為本件車禍之肇事主因等情，有台灣省台
          南區行車事故鑑定委員會九十一年五月十日南鑑字第九一０三二四號函及
          所附之鑑定意見書及臺灣省車輛行車事故覆議鑑定委員會九十二年二月十
          三日府覆議字第九一三０九四號函各一份在卷可憑，此結果更加證明異議
          人駕車肇事致被害人即其妻楊瑞珊受傷等情節，異議人確有如上所述等違
          規駕駛行為無疑。再者，本件另一駕駛人周清賢因本件車禍所犯過失傷害
          罪之刑事案件，後經本院新營簡易庭以九十一年度營簡字第五二０號刑事
          簡易判決，判處拘役二十日在案等情，亦經本院調閱前述刑事簡易訴訟程
          序第一審卷宗全卷查明屬實，且有該簡易判決書一份存卷可佐，而經詳閱
          該判決書所引用之檢察官起訴書犯罪事實內容，則亦有異議人行經設有閃
          光紅燈號誌之交岔路口，疏未注意讓幹線道車優先通行之疏失違規情形。
          基此，足見異議人前述所辯：其無原處分意旨所稱之違規行為云云，尚非
          實在，而難採信。至周清賢行經設有閃光黃燈號誌之交岔路口，超速行駛
          ，未注意車前狀況等駕駛行為，亦係本件車禍肇事之主要原因，雖有前開
          鑑定意見書載明可證，然異議人之上述違規行為，既與周清賢之右述違規
          行為，併合而為本件車禍之肇事原因，則異議人之前述違規行為，仍不因
          周清賢之上開違規駕駛行為，而受到任何影響。從而，本件異議人於右述
          時、地，駕車行駛確有支線道車不讓幹道車先行，以及違反道路交通安全
          規則，因而肇事致人受傷等違規行為，應無疑義。
    （四）然而，本件車禍之被害人即異議人之妻楊瑞珊，因本件車禍僅受有頭部外
          傷合併腦震盪、右肩挫傷等傷害，且只住院五日即出院門診追蹤治療等情
          ，有上開臺灣基督長老教會新樓醫院九十一年三月三日新字第四九０九七
          號診斷證明書一紙附卷可證，此等受傷情形，經核不僅與刑法第十條第四
          項各款所規定之重傷情形不符，且與違反道路交通管理事件統一裁基準表
          （修正前為違反道路交通管理事件統一裁罰標準表）第六十條第三項中之
          其餘重傷認定標準（二、昏迷不醒，並延續二十四小時以上者；三、需經
          三十日以上之住院醫療者）之規定，亦有出入，故原處分機關即移送機關
          交通部公路總局嘉義區監理所台南監理站，就受處分人即異議人甲○○駕
          駛汽車違反道路交通安全規則，因而肇事致人受傷部分之違規行為部分，
          認定異議人係肇事致人受重傷，而裁處吊扣其駕駛執照四個月，經核則非
          適當。
五、綜上所述，本件原處分意旨認受處分人即異議人甲○○於上開時、地，駕車而有
    「違反道路交通安全規則肇事致人受重傷」之違規行為，並依道路交通管理處罰
    條例第六十一條第三項及違反道路交通管理事件統一裁基準表等規定，裁處異議
    人吊扣駕駛執照四個月，經核容有違法之嫌，此部分異議人雖未爭執，然本件裁
    決就該部分之處分，既有前述違法情形，故應由本院裁定將原處分關於「違反道
    路交通安全規則肇事致人受重傷」部分撤銷。然而，因異議人之上述駕駛行為，
    仍該當於同條項之違規構成要件，是本院並應斟酌異議人違規情節之輕重，以及
    參照違反道路交通管理事件統一裁基準表之內容，另為異議人如主文第二項所示
    之諭知，以資適法。此外，如前所述，異議人於上開時、地，確有支線道車未讓
    幹線道車之違規行為，故移送機關即交通部公路總局嘉義區監理所台南監理站，
    就此部分之違規事實，依照同條例第四十五條第九款前段及第六十三條第一項第
    一款之規定，裁處異議人罰鍰新臺幣六百元，並記違規點數一點，於法即無不當
    ，是本件其餘部分之異議，經核尚無理由，故應予以駁回。
五、據上論斷，應依道路交通案件處理辦法第十九條、第二十條前段，裁定如主文。
中    華    民    國      九十二      年      四      月       四       日
                              臺灣臺南地方法院交通法庭
                                  法  官    陳  志  成
右正本證明與原本無異
如不服本裁定應於送達後五日內向本院提出抗告狀
                                  書記官    彭  建  山
中    華    民    國      九十二      年      四      月       四       日


司法院資訊處製作；財團法人民間司法改革基金會備份。
